【裁判字號】    89,訴,377
【裁判日期】    890914
【裁判案由】    損害賠償
【裁判全文】
臺灣嘉義地方法院民事判決                            八十九年訴字第三七七號
    原  告  乙  ○
    被  告  甲○○
                    居台北市○○路一一五巷二弄八之二號三樓
右當事人間因請求損害賠償事件，本院判決如左：
    主      文
被告應給付原告新台幣壹拾肆萬壹仟玖佰零肆元及自民國八十九年四月十二日至清償
日止按年息百分之五計算之利息。
原告其餘之訴駁回。
訴訟費用由被告負擔十分之三，餘由原告負擔。
本判決第一項於原告以新台幣壹萬伍仟元為被告供擔保後，得假執行；但被告如於假
執行程序實施前，以新台幣壹拾伍萬元為原告預供擔保，得免為假執行。
原告其餘假執行之聲請駁回。
    事      實
甲、原告方面：
一、聲明：被告應給付原告新台幣（下同）五十萬零八百零四元及自訴狀繕本送達之
    翌日起至清償日止按年息百分之五計算之利息，並陳明願供擔保，請准宣告假執
    行。
二、陳述：
  (一)被告甲○○於民國八十八年九月二十二日二時二十分許，駕駛車號Ｔ七－五五
      六二號自小客車，沿嘉義市○○路由西向東駛至吳鳳北路口時，應注意支線道
      車應讓幹線道車先行，以避免危險事故之發生，依當時情形，又無不能注意之
      情事，竟疏未注意貿然行駛，致撞及駕駛輕型機車之原告右側，造成原告受有
      頭部外傷、臉部挫裂傷、左鎖骨骨折、左肘及左手挫擦傷等傷害。案經鈞院依
      過失傷害罪判處被告有期徒刑四月。
  (二)被告因不法侵害原告之身體健康者，應對原告負損害賠償責任，且雖非財產上
      之損害，亦得請求賠償相當之金額，主張被告應賠償原告之損害，其項目及金
      額如下：
    (一)１醫療費用：共四千一百零八元，有大仁醫院醫療費用收據及明細表各乙紙可
        證。
      ２勞動能力減少之損失：四十七萬七千五百元。原告車禍前固定於嘉義縣番路
        鄉公興村一鄰龍美九之一號羅華雄之茶園製茶，每日製茶工資三千元，若未
        茶，工資每日二千元，自八十八年九月二十二日車禍後迄今，均無法工作。
        茲計算至八十九年三月三十日（其餘部分保留請求）共一九一日，以平均工
        資二千五百元計算，合計為肆拾柒萬柒仟伍佰元。
      ３慰撫金：原告因本件車禍受傷嚴重，於大仁醫院住院多日並接受開刀手術，
        精神及肉體上甚為痛苦，且迄今傷勢未復原，爰請求五十萬元賠償，以資慰
        藉。
  （三）前項金額合計為一百萬一千六百零八元。玆因兩造對本件車禍同有肇事因素
        ，爰依過失責任之比例，請求一半之金額即五十萬零八百零四元。
三、證據：提出診斷證明書二紙、台灣嘉義地方法院八十八年度交易字第二九七號刑
    事判決、台灣高等法院台南分院八十九年度交上字易第九００號刑事判決、大仁
    醫院收據、明細表各一紙、證明書三紙。
乙、被告方面：
一、聲明：原告之訴駁回，訴訟費用由原告負擔。並陳明如受不利判決，願供擔保請
    准免為假執行。
二、陳述：
  (一)被告過失傷害部分固然經嘉義地方法院判決有期徒刑四月，然案經被告認原審
      對於事實調查未至明確故提起上訴，就其所生民事損害賠償部分，因涉及原告
      與被告責任之有無過失及其比例，為此即有請求鈞院俟刑事判決確定或將本案
      之車禍發生過程再送台灣省車輛行車事故鑑定委員會鑑定，以確定過失比例之
      必要，以便對於被告所請求過失相抵計算減抵金額。
  (二)就原告請求被告賠償之損害中關於請求醫療費用部分，據全民健康保險法第八
      十二條之規定：「保險對象因汽車交通事故，經本保提供醫療給付者，本保險
      之被保險人得向強制汽車責任保險之保險人代位請求項給付」，並參考最高法
      院八十八年度台上字第三五三號判決，原告之損害賠償請求權應因而喪失。
  (三)就原告請求減少勞動能力部分，被告對於原告提出之工作證明及薪資均否認，
      蓋原告既於另案嘉義地方法院八十九年度簡上字第九號公共危險罪之上訴理由
      中，自稱其家庭困苦，則其豈有月入六萬至九萬元之理。再者，原告有無製茶
      之專業能力已足可疑，更何況一般製茶工之工資，豈有有製茶日薪三千，未製
      茶二千元之行情，且更未聽說沒工作也可以領工資。又原告受傷後是否確實經
      過七個月仍無法工作，原告自應詳為舉證，又關於原告之工資自應提出其申報
      所得稅之資料以證明確有此收入。
  (四)原告請求之精神賠償，其計算之基礎為何，自應由原告詳為舉證，泛言其痛苦
      應能請求五十萬元之慰藉金尚嫌無據。
三、證據：提出最高法院八十八年度台上字第三五三號判決影本及鈞院八十九年度簡
    上字第九號判決影本各乙份。
丙、本院依職權調閱嘉義市警察局第二分局卷、台灣嘉義地方法院檢察署八十八年度
    偵字第六六九四號偵查卷宗及本院八十八年交易字第二九七號刑事卷宗並傳訊證
    人方文、王隆海、羅華雄及吳宗憲。
    理      由
一、原告起訴主張被告甲○○於民國八十八年九月二十二日二時二十分許，駕駛車號
    Ｔ七－五五六二號自小客車，沿嘉義市○○路由西向東駛至吳鳳北路口時，應注
    意支線道車應讓幹線道車先行，以避免危險事故之發生，依當時情形，又無不能
    注意之情事竟疏未注意貿然行駛，致撞及駕駛輕型機車之原告右側，造成原告受
    有頭部外傷、臉部挫裂傷、左鎖骨骨折、左肘及左手挫擦傷等傷害，經鈞院依過
    失傷害罪判處被告有期徒刑四月。按被告因不法侵害原告之身體健康者，應對原
    告負損害賠償責任，且雖非財產上之損害，亦得請求賠償相當之金額，主張被告
    應賠償原告之損害，其項目及金額如下：１醫療費用：四千一百零八元；２勞動
    能力減少之損失：四十七萬七千五百元；３慰撫金：原告因本件車禍受傷嚴重，
    於大仁醫院住院多日並接受開刀手術，精神及肉體上甚為痛苦，且迄今傷勢未復
    原，爰請求五十萬賠償，以資慰藉。被告則以依據全民健康保險法第八十二條之
    規定：「保險對象因汽車交通事故，經本保提供醫療給付者，本保險之被保險人
    得向強制汽車責任保險之保險人代位請求項給付」，並參考最高法院八十八年度
    台上字第三五三號判決，原告之損害賠償請求權應因而喪失，且原告無法證明其
    每日工資確有二千至三仟元，關於原告之工資自應提出其申報所得稅之資料以證
    明確有此收入。至原告請求之精神賠償，其計算之基礎為何，自應由原告詳為舉
    證，泛言其痛苦應能請求五十萬元之慰藉金尚嫌無據等語資為抗辯。
二、原告主張被告甲○○於民國八十八年九月二十二日二時二十分許，駕駛車號Ｔ七
    －五五六二號自小客車，沿嘉義市○○路由西向東駛至吳鳳北路口時，與原告所
    駕駛輕型機車之相撞，造成原告受有頭部外傷、臉部挫裂傷、左鎖骨骨折、左肘
    及左手挫擦傷等傷害，為兩造所不爭執，並經本院調閱嘉義市警察局第二分局卷
    、台灣嘉義地方法院檢察署八十八年度偵字第六六九四號偵查卷宗及本院八十八
    年交易字第二九七號刑事卷宗核閱屬實，是原告此部分主張之事實，應堪採信。
三、又損害之發生或擴大，被害人與有過失者，法院得減經賠償金額或免除之，民法
    第二百十七條定有明文。經查被告駕駛自用小客車，未注意支線道車應讓幹線道
    車先行，仍以時速四十公里之速度冒然行駛，致肇本件車禍，雖難辭過失之咎，
    惟肇事當時，原告有飲用清酒，為原告於偵查中所自承，其酒精濃度之測試為○
    ．八○數值，超出標準值○．二五甚多，有酒精濃度測試表在卷足憑，台灣省嘉
    雲區車輛行車事故鑑定委員會亦鑑定被告駕駛自小客車，支線道車未讓幹線道車
    先行，為肇事原因，原告服用酒類超過法定標準值駕駛輕機車，行駛快道不當，
    同為肇事原因，復有該會鑑定意見書在卷足稽。原告及被告分別台灣高等法院台
    南分院及本院判處有期徒刑二月、拘役二十日確定在案，有本院八十八年度交易
    字第二九七號刑事判決書、本院八十九年度簡上字第九號判決書、台灣高等法院
    台南分院八十九年度交上字易第九００號刑事判決書各乙份附卷可稽。是原告對
    本件損害之發生，與有過失。經本院審酌後，認兩造對本件損害之發生應分擔之
    過失比例均為二分之一。
四、次按不法侵害他人之身體或健康者，對於被害人因此喪失或減少勞動能力，或增
    加生活上之需要時，應負損害賠償責任，民法第一百九十三條第一項定有明文。
    原告起訴向被告請求醫療費用四千一百零八元，勞動能力減少之損失四十七萬七
    千五百元，慰撫金五十萬賠償，被告就原告請求賠償之損害中關於請求醫療費用
    部分，據全民健康保險法第二十八條之規定：「保險對象因汽車交通事故，經本
    保提供醫療給付者，本保險之被保險人得向強制汽車責任保險之保險人代位請求
    項給付」，並參考的高法院八十八年度台上字第三五三號判決，原告之損害賠償
    請求權應因而喪失及就原告請求減少勞動能力部分，被告對於原告提出之工作證
    明及薪資均否認，另對原告究有無製茶之專業能力且依一般製茶工之工資，豈有
    有製茶日薪三千，未製茶二千元之行情，並就原告受傷後是否確實經過七個月仍
    無法工作，及原告請求之精神賠償，其計算之基礎為何，均有所爭執，茲分述如
    下：
  (一)醫療費用部分：原告主張其因本件車禍至大仁醫院支出醫療費用四千一百零八
      元，業據其提出醫療費用收據及該醫院醫療費用收費明細表各一紙為證。其中
      之證書費三百元，非屬侵權行為所生財產上損害，自應予以扣除。至於其餘部
      分費用，係健保部分負擔及一般材料費，經核均屬必要費用，非健保給付之費
      用，自無健康保險法之適用，且與被告所舉最高法院八十八年度台上字第三五
      三號判決之旨趣不符，被告抗辯稱應適用健康保險法第八十二條，顯不可採。
      因原告就本件損害之發生，其過失之比例為二分之一，則於其支出之醫療費用
      在一千九百零四元之範圍內，應予准許。
  (二)勞動能力減少之損失部分：原告主張其車禍前固定於嘉義縣番路鄉公興村一鄰
      龍美九之一號羅華雄之茶園製茶，每日製茶工資三千元，若未製茶，工資每日
      二千元，自八十八年九月二十二日車禍後迄今均無法工作。茲計算至八十九年
      三月三十日共一九一日，以平均工資二千五百元計算，其勞動能力減少之損失
      共四十七萬七千五百元等語。惟查，證人即案發當時為原告做鎖骨骨折手術之
      大仁醫院醫師吳宗憲於本院審理時證稱：「（原告這種傷勢需多久才可恢復茶
      葉烘焙工作？）大約要四個月」等語（見本院八十九年八月七日言詞辯論筆錄
      ），證人方文證稱：「乙○…是在做茶的工作，一年約工作三、四個月，大部
      分是在羅華雄那裡，每日工資約一千八百元至二千元左右」等語，證人王隆海
      證稱：「他…平常有時從事種茶的工作或是幫人鋤草等雜工，我只知道他有時
      候幫人種茶或鋤草，事實上每月做的小工，我不清楚」等語，證人羅華雄則證
      稱：「乙○在我那幫忙做的工作，每日工資約三千元左右，有工作時才來做，
      平時沒有採茶時做雜工，是二千元」等語（見本院八十九年六月一日言詞辯論
      筆錄），惟均無法證明原告於本件車禍之期間確為製茶期，是依僱用原告之人
      即證人羅華雄之證詞，應認以非採茶期所做雜工之每日薪資二千元為本件損害
      賠償之標準，亦與目前社會上之工資水準相當。是以每日二千元計算原告自八
      十八年九月二十二日急診時起至同年十月二日出院時止，及原告於四個月未工
      作之損失，應為一百三十日，則計二十六萬元。依原告應分擔之過失比例二分
      之一，則其勞動能力減少之損害賠償於十三萬之範圍內，應予准許，逾此部分
      之請求則無理由，應予駁回。
  (三)再按不法侵害他人之身體、健康、名譽或自由者，被害人雖非財產上之損害，
      亦得請求賠償相當之金額，民法第一百九十五條第一項定有明文。慰藉金之賠
      償須以人格權遭遇侵害，使精神上受有痛苦為必要，其核給之標準故與財產上
      損害之計算不同，然非不可斟酌雙方身分、資力與加害程度，及其他各種情形
      核定相當之數額，最高法院五十一年台上字第二二三號判例參照。本件原告主
      張此車禍造成其頭部外傷、臉部挫裂傷、左鎖骨骨折、左肘及左手挫擦傷等傷
      害，而其家中經濟狀況亦非富裕，家庭成員中有多人殘廢，業據證人王隆海證
      述在卷，爰考量兩造之身分、地位及經濟狀況，酌定被告應賠償原告慰撫金二
      萬元為適當，惟原告於本件損害之發生與有過失，其比例為二分之一，已如前
      兩造陳明願供擔保，聲請宣告假執行或免為假執行，經核原告勝訴部分，合於
      法律規定，爰分別酌定相當之擔保金額宣告之；原告其餘假執行之聲請，因訴
      之駁回而失所依據，不予准許。述，是原告此部分之請求，於一萬元數額範圍
      內應予准許。
五、綜上所述，原告主張依侵權行為法律關係關係，請求被告負損害賠償責任，於十
    四萬一千九百零四元之範圍內為有理由，應予准許；逾此範圍，即屬於法未合，
    自不應准許。
六、本件判決之基礎以臻明確，兩造其餘主張、攻擊防禦方法及舉證，核與判決結果
    不生影響，爰不另一一論述，併此敘明。
七、兩造均陳明願預供擔保聲請宣告假執行或免為假執行，就原告勝訴部分，經核均
    無不合，爰分別酌定相當之擔保金額就原告勝訴部分准許之；至於原告其餘假執
    行之聲請，因該部分訴之駁回而失所附麗，應併予駁回。
八、據上論結，本件原告之訴為一部有理由，一部無理由，依民事訴訟法第七十九條
    但書、第三百九十條第二項、第三百九十二條，判決如主文。
中      華      民      國    八十九    年      九      月     十四     日
~B臺灣嘉義地方法院民事第一庭
~B    法  官      曾文欣
右正本係照原本作成
如對本判決上訴，須於判決送達後廿日內向本院提出上訴狀
中      華       民     國    八十九     年    九       月    十六     日
~B    書記官      鄭翔元


司法院資訊處製作；財團法人民間司法改革基金會備份。
